【裁判字號】    95,上訴,1387
【裁判日期】    950706
【裁判案由】    偽造有價證券等
【裁判全文】
臺灣高等法院刑事判決                95年度上訴字第1387號
    上  訴  人
    即  被  告  丙○○
    指定辯護人  本院公設辯護人陳德仁
上列上訴人因偽造有價證券案件，不服臺灣新竹地方法院94年度
訴字第1009號，中華民國95年3月14日第一審判決（ 起訴案號：
臺灣新竹地方法院檢察署94年度偵字第5888號），提起上訴，本
院判決如下：
    主  文
原判決關於被告意圖供行使之用，而偽造有價證券罪部分暨定應
執行刑部分均撤銷。
丙○○意圖供行使之用，而偽造有價證券，累犯，處有期徒刑參
年貳月，扣案如附表二所示偽造支票伍張，均沒收。
    事  實
一、丙○○（所涉竊盜、變造特種文書、無故持有刀械罪部分業
    經判刑確定，現執行中）曾因持有管制刀械之違反槍砲彈藥
    刀械管制條例案件，經臺灣彰化地方法院於民國九十一年二
    月七日以九十一年度易字第七七號判決判處有期徒刑六月，
    併科罰金三萬元，緩刑四年，於九十一年三月八日確定（緩
    刑未被撤銷）。又於九十四年四月間因竊盜案件，經原審於
    九十四年五月十八日以九十四年度竹東簡字第六八號判決判
    處有期徒刑六月，同年六月三日判決確定，同年九月十五日
    易科罰金執行完畢。詎其因失業缺錢，工作時有時無，又需
    負擔子女教養費用，在如附表一所示之時間、地點，攜帶其
    所有客觀上足以對人生命、身體構成威脅，具有行兇危險之
    活動扳手及自製Ｔ型扳手為工具，竊取如附表一所示之財物
    （竊盜部分業經判刑確定）。其於竊得如附表一所示空白支
    票本一本、乙○○及甲○○之印章各一枚等財物後，在九十
    四年十月中旬某日，另起意於其上開租屋處，意圖供行使之
    用，在其中五張空白支票上，偽填如附表二所示之票面金額
    、發票日期等事項，並盜蓋前揭竊得之乙○○及甲○○印章
    於支票發票人欄，而偽造如附表二所示有價證券。嗣丙○○
    於九十四年十月三十一日晚上六時三十分許，在新竹縣竹東
    鎮○○路五二八號前為警查獲，經丙○○同意搜索其上開租
    屋處，扣得如附表二所示之支票而查知上情。
二、案經乙○○訴由新竹市警察局第二分局報告臺灣新竹地方法
    院檢察署檢察官偵查起訴。
    理  由
一、訊據被告固不否認在所竊得之空白支票上為如附表二所示金
    額、日期之填載，並在支票上盜蓋所竊得之乙○○、甲○○
    印章，惟矢口否認有何偽造有價證券犯行，辯稱：伊認為被
    害人支票失竊後會去備案，支票可能不能使用，所以拿來隨
    便寫寫，僅是寫著好玩，不知嚴重性，填寫時並無供行使之
    意圖，寫完後就放在租屋處抽屜云云。辯護人並為被告辯護
    稱：被告所填載之發票日期係支票失竊日之前或當天，而且
    其中三張係盜蓋上二枚不同印章，與一般人平常使用支票方
    式有異，被告確無供行使之意圖等語。惟查：
  (一)如附表二所示五張支票失竊時係空白支票，嗣遭被告填載金
    額、日期、盜蓋告訴人乙○○、被害人甲○○印章等情，為
    被告始終所不否認，經核與告訴人乙○○指訴情節相符（見
    偵查卷第四二至四四頁），並有如附表二所示五張支票扣案
    可稽（見偵查卷第六六至六七頁），堪信為真。
  (二)被告雖否認填載支票時有供行使之意圖，然被告自承之前伊
    前妻做生意時有使用過支票，伊知道如何開支票，也知道在
    支票上填上金額、日期並蓋章，支票形式上就已經完成發票
    行為，可以流通，隨時可以使用等語（見原審卷第一三頁、
    第一一八頁），況被告除竊取告訴人乙○○車內財物外，亦
    另犯其他六件竊盜案，被告行竊後除將現金花用，其餘對其
    無價值之物則丟棄，被告卻仍將支票留存而未丟棄，顯見其
    有使用該竊得支票之意圖，否則被告大可將所謂已經備案不
    能使用之支票丟棄，又被告並非三歲孩童，其為智慮成熟之
    人，熟悉支票之使用，對於支票具有資金流通之功能，已有
    認識，殊難想像填寫支票本身對其有何樂趣可言，是其保留
    並填載支票係基於使用之意圖彰彰甚明，絕非其所辯單純僅
    止於好玩云云，況依支票上所填載字跡工整，顯非被告所稱
    隨便寫寫之情，故被告所辯並不足採。至辯護人為被告所辯
    固非無據，惟查被告所填載發票日雖為其取得支票日之前或
    當天，但支票使用實務上，倒填日期之情形並非絕無可能，
    反適足以使該支票具有即時兌現之給付或擔保功能，而被告
    所偽造五張支票中，有三張係同時盜蓋告訴人乙○○、被害
    人甲○○印章而偽造告訴人乙○○、被害人甲○○共同發票
    ，固與一般單獨發票之情況不同，但非支票使用實務所不許
    ，此有建立支票存款戶基本資料檔處理要點第六點第九目所
    定允許聯名戶（即二人以上共同開立支票存款戶）可詳，是
    被告辯解及辯護人之辯護均不足採信。被告此部分犯行事證
    已臻明確，犯行洵堪認定。
二、新舊法之比較，按行為後法律有變更者，適用行為時之法律
    。但行為後之法律有利於行為人者，適用最有利於行為人之
    法律，此刑法第2條第1項定有明文。依新增刑法施行法第一
    條之一規定，中華民國九十四年一月七日刑法修正施行後，
    刑法分則編所定罰金之貨幣單位為新臺幣；九十四年一月七
    日刑法修正時，刑法分則編未修正之條文定有罰金者，自九
    十四年一月七日刑法修正後，就其所定數額提高為三十倍，
    但七十二年六月二十六日至九十四年一月七日新增或修正之
    條文，就其所定數額提高為三倍。依修正後有關法定刑罰金
    數額之規定，並無較修正前之規定有利，依首開說明，自應
    依行為時法適用，附此敘明。
三、核被告所為，係犯刑法第二百零一條第一項之偽造有價證券
    罪，被告同時地偽造乙○○、甲○○為發票人之支票五紙，
    係屬想像競合犯，應從一重處斷。被告盜用乙○○、甲○○
    印章而偽造如附表二所示支票，盜用印章為偽造支票之部分
    行為，不另論罪。又被告有如事實欄內所示前科，有本院被
    告前案紀錄表一份附卷可稽，其於五年內再犯本件有期徒刑
    以上之罪，係屬累犯，應依修正前刑法第四十七條之規定加
    重其刑。
四、原審予以被告論罪科刑，回非無據，惟查被告同時、地，偽
    造乙○○、甲○○為發票人之支票共五紙，應屬想像競合犯
    ，原審對此未予論及，尚有未合，上訴人即被告上訴意旨仍
    執前詞，指摘原判決不當，請求撤銷改判，雖無理由，惟原
    判決此部分既有上開可議之處，自應由本院就此部分暨定應
    執行刑部分予以撤銷。爰審酌被告素行不佳，犯罪動機、目
    的、年輕力盛不思以正途獲取所需，造成損害多寡，犯後態
    度等一切情狀，量處如主文所示之刑，以資懲儆。扣案如附
    表二所示五張支票（附於偵查卷第六六至六七頁），應依修
    正前刑法第二百零五條規定諭知沒收。
五、據上論斷，應依刑事訴訟法第369第1項前段、第364條、 第
    299條第1項前段，刑法第2條第1項、修正前刑法第201條第1
    項、第55條、第47條、第205條，罰金罰鍰提高標準條例第1
    條前段，判決如主文。
本案經檢察官周誠南到庭執行職務。
中    華    民    國    95    年    7     月    6     日
                  刑事第４庭審判長法  官  蔡秀雄
                                  法  官  沈宜生
                                  法  官  周煙平
以上正本證明與原本無異。
如不服本判決應於收受送達後十日內向本院提出上訴書狀，其未
敘述上訴之理由者並得於提起上訴後十日內向本院補提理由書（
均須按他造當事人之人數附繕本）。
                                      書記官  蕭麗珍
中    華    民    國    95    年    7     月    12    日
附錄：本案論罪科刑法條全文
修正前刑法第201條第1項
意圖供行使之用，而偽造、變造公債票、公司股票或其他有價證
券者，處3年以上10年以下有期徒刑，得併科3千元以下罰金。
附表一：
┌────┬─────┬───┬─────────┬─────┐
│犯罪時間│犯罪地點  │被害人│行為態樣及竊得財物│扣案贓物  │
├────┼─────┼───┼─────────┼─────┤
│94年10月│新竹縣北埔│乙○○│持客觀上具有危險性│乙○○之身│
│13日下午│鄉冷泉停車│甲○○│、可作為兇器使用之│分證、新竹│
│5時許   │場        │（彭瑞│自製T 型扳手破壞彭│國際商業銀│
│        │          │華與張│瑞華所有之自用小客│行信用卡、│
│        │          │瑋芸係│車左前車門，竊取車│支票5張（ │
│        │          │母女，│內乙○○所有之身分│票號CC2920│
│        │          │乙○○│證、新竹國際商業銀│0672至2920│
│        │          │提出竊│行信用卡、日盛國際│676號）、 │
│        │          │盜告訴│商業銀行空白支票本│甲○○之身│
│        │          │）    │1本、印章1枚及張瑋│分證、健保│
│        │          │      │芸所有之身分證、健│卡、慶豐商│
│        │          │      │保卡、慶豐商業銀行│業銀行信用│
│        │          │      │信用卡、新竹國際商│卡、新竹國│
│        │          │      │業銀行提款卡、臺北│際商業銀行│
│        │          │      │國際商業銀行金融卡│提款卡、臺│
│        │          │      │、日盛國際商業銀行│北國際商業│
│        │          │      │金融卡、印章1枚   │銀行金融卡│
│        │          │      │                  │、日盛國際│
│        │          │      │                  │商業銀行金│
│        │          │      │                  │融卡（除支│
│        │          │      │                  │票扣案外，│
│        │          │      │                  │其餘已發還│
│        │          │      │                  │）        │
└────┴─────┴───┴─────────┴─────┘
  附表二
┌──┬─────┬────┬──────┬───┬────────┐
│編號│支票號碼  │偽填金額│偽填之發票日│偽造之│備            註│
│    │          │(新臺幣)│            │發票人│                │
├──┼─────┼────┼──────┼───┼────────┤
│ 1  │CC0000000 │十萬元  │94年10月13日│乙○○│                │
├──┼─────┼────┼──────┼───┼────────┤
│ 2  │CC0000000 │三萬五千│94年10月10日│乙○○│                │
│    │          │元      │            │甲○○│                │
├──┼─────┼────┼──────┼───┼────────┤
│ 3  │CC0000000 │二萬七千│94年10月11日│乙○○│                │
│    │          │元      │            │甲○○│                │
├──┼─────┼────┼──────┼───┼────────┤
│ 4  │CC0000000 │一萬七元│空白        │乙○○│支票上所載數字金│
│    │          │        │            │甲○○│額為17000，與文 │
│    │          │        │            │      │字金額為一萬七元│
│    │          │        │            │      │不符，依票據法第│
│    │          │        │            │      │七條規定應以文字│
│    │          │        │            │      │為準            │
├──┼─────┼────┼──────┼───┼────────┤
│ 5  │CC0000000 │一萬八千│94年10月10日│甲○○│                │
│    │          │元      │            │      │                │
└──┴─────┴────┴──────┴───┴────────┘


司法院資訊處製作；財團法人民間司法改革基金會備份。
